臺灣高等法院臺中分院刑事判決　　　　　　　　　九十二年度上訴字第二一五八號
　　上　訴　人　台灣彰化地方法院檢察署檢察官
　　被　　　告　乙○○
　　選任辯護人　周金城
　　　　　　　　郭美絹
右上訴人因被告違反著作權法等案件，不服臺灣彰化地方法院九十二年度訴字第六六
四號中華民國九十二年八月二十七日第一審判決（起訴案號：臺灣彰化地方法院檢察
署九十一年度偵字第八三三八、九十二年度偵字第三六七二號），提起上訴，本院判
決如左：
      主  文
原判決撤銷。
乙○○連續行使偽造私文書，足以生損害於他人，處有期徒刑壹年肆月，緩刑年。
如附表一所示光碟片合計陸仟貳佰伍拾貳片、目錄拾貳本均沒收。
      事  實
一、乙○○係址設彰化縣員林鎮○○街一二三號「小學館」之負責人，該店平日亦販
    賣電視遊樂器遊戲光碟片，其明知「Dance Dance Revolution」、「beatmania
    II DX 4th style logo」、「METALGEAR SOLID」、「ARC THE LAD」、「WILD
    ARMS」、「FINAL FANTASY」、「ROCKMAN」「TEKKEN」、「TIME CRISIS」、「
    PS」、「SEGA」等商標，業經日商‧可樂美股份有限公司、日商．新力電腦娛樂
    分有限公司、日商．思奎爾有限公司、日商．卡波光股份有限公司、日商．南歌
    股份有限公司、日商．世雅股份有限公司等向經濟部智慧財產局（前身為經濟部
    中央標準局）申請註冊，並皆取得商標註冊在案（標專用權人〈申請人〉、商標
    名稱、圖樣、專用期限、商品名稱等均詳如附件之經濟部智慧財產局商標資料檢
    索、中華民國商標註冊證所示），該等商標在電腦遊戲軟體業享有極高知名度，
    乃為相關消費大眾所熟知。且明知附表一所示片名之光碟片，均屬於同一商品，
    使用相同於他人註冊商標圖樣之仿冒商標電腦遊戲光碟片，均為仿冒品。其中部
    分在仿冒商標電腦遊戲光碟片外包裝上印有仿冒之商標（詳如附表一「侵權情形
    」欄內註記：「外包裝」）；另有在使用電視遊樂器主機執行程式後，於電視螢
    幕上會分別出現前開「PS」設計圖、「SEGA」等商標圖樣（即附表一「侵權情形
    」欄內註記「執行畫面」者）；另就附表一之仿冒商標電腦遊戲光碟片，在使用
    電視遊樂器主機執行程式後，於電視螢幕上會出現「LICENSED BY SONY
    COMPUTER ENTERTAINMENT INC.」（中譯：由新力電腦娛樂股份有限公司授權，
    如附表一編號一至三十九所示）、「PRODUCED BY OR UNDER LICENSE FORM SEGA
    ENTERPRISES LTD.」（中譯：由世雅企業股份有限公司製造或授權，如附表一編
    號四十至四十三所示）等英文字樣，依習慣各足以表示其為新力公司、世雅公司
    之產品或授權生產之一定用意證明之準私文書，均足以使消費大眾誤認該遊戲光
    碟係享有各該商標專用權之公司所生產發行。乙○○復明知如附表二所示「X I
    【sai】」（中文譯名：骰子大戰、骰子方塊）等二十四項電腦遊戲，係日商‧
    新力電腦娛樂股份有限公司等公司所享有著作財產權之著作（詳如附表二所示，
    附表二係就附表一「侵權情形」欄所載侵害「著作權」部分再詳細整理而成），
    附表二所示名稱之盜版遊戲光碟片係他人擅自重製日商‧新力電腦娛樂股份有限
    公司等公司所發行之電腦遊戲光碟，屬侵害該等公司所發行享有著作權之物。詎
    乙○○竟基於販賣仿冒商標商品、明知為侵害著作權之物仍意圖營利而交付、行
    使偽造私文書之概括犯意，自民國九十一年四月間起，陸續向綽號「小李」之不
    詳年籍男子，購入含附表一所示在內之遊戲光碟片，予以編號分類後，放置於該
    店後方倉庫之陳列架上，製有目錄，供不特定人翻閱、選購，嗣客人確定購買遊
    戲光碟名稱後，再由其進入上開倉庫拿取，並以ＰＳ種類遊戲光碟片會員價新台
    幣（下同）五十元、非會員價六十元，ＤＣ種類遊戲光碟片會員價九十元、非會
    員價一百元之價格，連續販賣交付予不特定之顧客，平均每日約賣出二十片，前
    後約共賣出一千三百片（無從區隔其中販賣侵害著作權者之數量有若干），致侵
    害附表一、二所示權利人之商標權、著作權。迄九十一年七月十六日下午二時許
    ，為警持原審法院核發之搜索票在上址查獲，並扣得附表示一所示之遊戲光碟片
    共計六千二百五十二片（其中侵害著作權部分之光碟片僅有一百五十二片，詳如
    附表二所示）、目錄三十二本，始知上情。
二、案經日商‧新力電腦娛樂股份有限公司委請陳麗珍訴由彰化縣警察局移送臺灣彰
    化地方法院檢察署；附表一、二所示之權利人委請吳婷婷律師訴由同署檢察官偵
    查起訴。
      理  由
一、訊據被告乙○○對有於右揭時、地購入含附表一所示之遊戲光碟在內之光碟片後
    ，再賣予不特定人，嗣於前開時、地，為警查獲，及其知悉附表二所示「X I 【
    sai】」（中文譯名：骰子大戰、骰子方塊）等二十四項電腦遊戲，他人所享有
    著作權等情，固供承不諱，惟否認涉有違反著作權法、商標法、行使偽造私文書
    之犯行，並辯稱：伊不知道扣押之遊戲光碟片，有侵害他人商標，亦不知其內有
    所謂之授權文句云云。然查：右揭事實，業據告訴人公司委由告訴代理人指訴歷
    歷，復有如附表一所示之遊戲光碟六千二百五十二片、目錄三十二本扣案可稽。
    且查：
  (一)「Dance Dance Revolution」、「beatmaniaII DX 4th style logo」、「
    METALGEAR SOLID」、「ARC THE LAD」、「WILD    ARMS」、「FINAL FANTASY
    」、「ROCKMAN」「TEKKEN」、「TIME CRISIS」、「PS」、「SEGA」等商標，業
    經日商‧可樂美股份有限公司、日商．新力電腦娛樂分有限公司、日商．思奎爾
    有限公司、日商．卡波光股份有限公司、日商．南歌股份有限公司、日商．世雅
    股份有限公司等向經濟部智慧財產局（前身為經濟部中央標準局）申請註冊，並
    皆取得商標註冊在案（標專用權人〈申請人〉、商標名稱、圖樣、專用期限、商
    品名稱等均詳如附件之經濟部智慧財產局商標資料檢索、中華民國商標註冊證所
    示），此有上開公司之商標註冊證影本、經濟部智慧財產局商標資料檢索等在卷
    可稽。上開公司在銷售前開商品之時，不斷以廣告或其他途徑向消費大眾介紹上
    開商標所表彰之商品，使上開商標廣為消費大眾所共知，並於市場上具有相當之
    佔有率，足見其所生產商品所附加之商標為相關大眾所共知之商標乙節，甚為灼
    然。被告經營「小學館」，該店平日亦販賣電視遊樂器遊戲光碟片，對此豈會不
    知！且經檢察官飭警會同告訴代理人予以查勘扣案仿冒、盜版遊戲光碟片之結果
    ，發現扣案之遊戲光碟片，其印刷粗糙、包裝草率，依現今一般人之判斷能力，
    一望即知係屬仿造、盜版之物，此有現場查獲照片、查勘照片等在卷可參。再者
    ，被告亦自承：伊向小李係每片三十至四十元購得，而其曾購入其他正版遊戲光
    碟約係以五百至二千元之間買入等語，其間價格相差懸殊，以被告經營相關生意
    多年之社會經驗，衡情其判斷力及謹慎度當較一般人為高，應無不知之理，是被
    告於購入之初，應有扣案物係仿冒、盜版光碟片之認識，至為明顯。
  (二)次按商標之使用，係指為行銷之目的，將商標使用於商品、服務或其他有關之物
    件，或利用平面圖像、數位影音、電子媒體或其他媒介物足以使相關消費者認識
    其為商標，此為（修正前）商標法第六條第一項所明定。而透過電磁作用，如以
    遊樂器、光碟機、電腦主機之操作為媒介，始於電視或電腦螢幕前出現商標圖樣
    者，其標示型態足資一般商品購買人認識其表彰商品之來源者，解釋上應認屬於
    （修正前）商標法第六條第一項之所稱之其他類似物件之範疇，此觀現行商標法
    第六條規定：本法所稱商標之使用，指為行銷之目的，將商標用於商品、服務或
    其有關之物件，或利用平面圖像、數位影音、電子媒體或其他媒介物足以使相關
    消費者認識其為商標者益明。就本案被告上開所為而言，其販賣附表一其中「侵
    權情形」欄內註記：「外包裝」有商標部分之仿冒光碟片，因其外包裝上，已有
    仿冒之上開商標圖樣，有各該仿冒光碟片扣押可證。被告明知此情仍為販賣，此
    部分有犯商標法第八十二條（修正前第六十三條）之罪，固不待論；即使就附表
    一之「侵權情形」欄內註記「執行畫面」者而言，在使用電視遊樂器主機執行程
    式後，於電視螢幕上會分別出現前開「PS」設計圖、「SEGA」等商標圖樣，此有
    告訴人所提扣案仿品清冊、經由主機執行後所攝之照片、告訴代理人於本院提出
    附表一載明經由主機執行後出現商標圖樣、授權文句並經被告選任辯護人表示沒
    意見等可憑。且財團法人資訊工業策進會曾就本院另案所詢「光碟片於電子遊戲
    主機加以執行後，螢幕上即顯現商標圖樣或授權字樣，是否認定該商標或授權圖
    檔儲存於光碟片中」之問題，函覆稱：「若上揭所述之電子遊戲主機為個人電腦
    之型態，不需透過網路，則光碟片中必須儲存有商標圖樣或授權字樣，於使用時
    ，螢幕上才能顯現商標或授權字樣。若電子遊戲主機為網路遊戲之型態，須透過
    網路伺服器，則須視網路遊戲之設計，商標圖或授權字樣可能儲存於光碟片中，
    也可能儲存於網路伺服器中，於連線時才會顯現於螢幕上」，復有該會九十二年
    八月二十七日（九二）資法字第○○一八七五號函影本在卷可稽。而本案之遊戲
    主機非屬於網路型態，是上開商標圖樣應儲存於遊戲光碟內，應可確定。此種將
    商標圖樣以電腦程式儲存於光碟片之商品上，再藉由電視遊樂器主機執行程式予
    以顯現之情形，仍屬商標之使用無訛。被告經營「小學館」，該店平日亦販賣電
    視遊樂器遊戲光碟片，加以各該系統之遊戲光碟片祇能用於各該系統之主機使用
    ，消費者如購買不同於系統主機之遊戲光碟片，勢必造成無法使用之情況，而且
    各該系統主機必須經過改裝後始能順利執行盜版光碟片，為該經營業者所熟知之
    事實，是上情應為被告所明知；則被告諉稱不知係仿冒商標之光碟片，熟能置信
    ？被告明知此情仍為販賣，此部分犯有商標法第八十二條（修正前第六十三條）
    之罪，亦堪認定。
  (三)次按，文書為意思表示之方法，文書既在表示一定之意思，自須以一定之方法表
    現，使人類之感官能知悉之，否則不符文書之涵義。其表現方法通常不外為文字
    、象形（及圖畫或圖樣）或符號，並附著於一定媒介之上。而刑法上所稱之文書
    ，限於足以表彰法律上權利義務或事實證明，或足以產生法律上權利義務關係或
    事實之意思表示。刑法偽造文書罪所要保護者，為基於法律關係而制作之文書，
    亦即表彰某一法律關係、某一法律事實或達成某一法律目的而制作之文書。故在
    紙上或物品上之文字、符號、圖畫、照像，依習慣或特約，足以為表示其用意之
    證明者，及以錄音、錄影或電磁紀錄藉機器或電腦之處理所顯示之聲音、影像或
    符號，足以為表示其用意之證明者，依八十六年十月八日修正後刑法第二百二十
    條第一項、第二項規定，均以文書論。且按刑法上之行使偽造私文書或準私文書
    罪，固重在保護文書公共信用之法益，必須提出偽造之私文書或準私文書，並對
    其內容有所主張，足以生損害於公眾或他人，方得成立。但所謂「對其內容有所
    主張」，並不以明示偽造之私文書或準私文書內容為限，凡將該文書置於可能發
    生文書功能之狀態下，亦即祇要行為人主觀上認識到在其法律交往關係中，提出
    該偽造私文書或準私文書之行為，他方足以認其行為係對該文書權利義務等內容
    有所主張，並有意使其發生，或其發生並不違背其本意者，自難謂無侵害公共信
    用之危險，足以生損害於公眾或他人，仍無礙於本罪之成立。本件被告所販賣之
    如附表一其中於「侵權情形」欄內註記「執行畫面」者，在使用電視遊樂器主機
    執行程式後，於電視螢幕上會出現新力公司、世雅公司之英文名稱及授權文字（
    即「LICENSED BY SONY COMPUTER ENTERTAINMENT INC.」、「PRODUCED BY OR
    UNDER LICENSE FORM SEGA ENTERPRISES LTD.」，已如前述，如此即該當於刑法
    第二百二十條第二項規定之準文書。準此，被告既明知其販賣之盜版光碟片，透
    過主機處理後，在電視螢幕上有授權文字顯見，竟仍予以販售，連續將該準私文
    書置於可能發生文書功能之狀態下，自難謂其主觀上全無「買受人足以認其係對
    該文書權利義務等內容有所主張，且有意使其發生，或其發生不違背其本意」，
    不得認無「行使偽造私文書」之犯意。且依上開財團法人資訊工業策進會函文內
    容所示，上開授權文字係存於遊戲光碟內，亦無庸置疑。而被告行使偽造新力公
    司、世雅公司名義授權之文書，使消費者誤為係經各該公司授權而購買之，自足
    以生損害於各該公司。
  (四)此外，復有現場取締及扣按物品照片、盜版光碟外包裝照片、PS仿品遊戲軟體照
    片、告訴人等享有著作權之遊戲軟體於我國發行之相關資料等在卷可稽。事證明
    確，被告所辯，係事後卸責之詞，不足採信，其犯行堪以認定，自應依法論科。
二、核被告所為，係犯新修正商標法八十二條之販賣仿冒商標商品罪、修正前著作權
    法第九十三條第三款之明知為侵害著作權之物而意圖營利而交付罪，及刑法第二
    百十六條、第二百十條、第二百二十條第二項之行使偽造準私文書罪。查：
　(一)被告行為後，商標法經修正，並經總統於九十二年五月二十八日以華總一義字第
    ○九二○○○○九五九九○號令公佈，依該法第九十四條規定，修正後之法律自
    公佈日起六個月後施行。而依修正後第八十一條第一款規定：未得商標權人或團
    體商標權人同意，有下列情形之一者，處三年以下有期徒刑、拘役或科或併科新
    臺幣二十萬元以下罰金：一、於同一商品或服務，使用相同之註冊商標或團體商
    標者」；及第八十二條規定：「明知為前條商品而販賣、意圖販賣而陳列、輸出
    或輸入者，處一年以下有期徒刑、拘役或科或併科新臺幣五萬元以下罰金」。與
    修正前商標法第六十二條第一款規定：「意圖欺騙他人，有左列情事之一者，處
    三年以下有期徒刑、拘役或科或併科新臺幣二十萬元以下罰金：一、於同一商品
    或類似商品，使用相同或近似於他人註冊商標之圖樣者」，及第六十三條規定：
    「明知為前條商品而販賣、意圖販賣而陳列、輸出或輸入者，處一年以下有期徒
    刑、拘役或科或併科新臺幣五萬元以下罰金」相較，新法較之舊法，對被告並無
    不利之處，依刑法第二條第一項前段規定，自應適用新修正商標法第八十二條之
    規定。
  (二)次查：被告行為後，著作權法經修正，並經總統於九十二年七月九日以華總一義
    字第○九二○○一二二七○○號令公佈，於同月十一日生效。依修正後著作權法
    第九十一條之一第一項規定：意圖營利而以移轉所有權之方法散布著作原件或其
    重製物而侵害他人之著作財產權者，處三年以下有期徒刑、拘役或科或併科新台
    幣七十五萬元以下罰金」；該條第三項又規定：「犯第一項之罪，其重製物為光
    碟者，處三年以下有期徒刑、拘役或併科新台幣一百五十萬元以下罰金」；相較
    於修正前該法第九十三條第三款規定：「有下列情形之一者，處二年以下有期徒
    刑，得併科新台幣十萬元以下罰金：三、以第八十七條各款方法之一侵害他人之
    著作權者」〈註：修正前著作權法第八十七條第二款規定：有下列情形之一者，
    除本法另有規定外，視為侵害著作權或製版權：二、明知為侵害著作權或製版權
    之物而散布或意圖散布而陳列或持有或意圖營利而交付者〉。顯然修正前之著作
    權法第九十三條第三款之刑責規定較輕，依刑法第二條第一項但書規定，自應適
    用修正前之著作權法第九十第三款之規定，較有利於被告。被告意圖散布而持有
    侵害著作權之物之低度行為，為其意圖營利而交付侵害著作權之物之高度行為所
    吸收，不另論罪。公訴人雖認被告所為應依（修正前）著作權法第九十四條規定
    之常業罪論處。惟本件被告遭查扣侵害著作權之重製物僅有一百五十二片，數量
    不多，佔扣押之遊戲光碟片總量約為百分之二點四左右之比例。另被告雖於警詢
    時供稱其前後約賣出一千三百片（詳見警卷第七頁正面）；又於偵查中供稱平均
    每天約賣二十片等語（詳見偵字第八三三八號卷第八頁反面），惟被告所自承之
    販賣數量，其中屬侵害附表二所示著作權之光碟片數量究有若干，質之被告已無
    從提出相關銷售資料，若以扣押之侵害著作權之光碟片比例約百分之二點四三計
    算，被告在此期間所販賣侵害如附表二所示著作權之光碟片數量約為三十一片，
    其獲利實屬有限，均難認被告有以販賣此部分盜版遊戲光碟為業，恃以維生之主
    觀犯意及客觀事實，被告就此部分之行為尚難成立（修正前）著作權法第九十四
    條之常業罪，被告所為應僅成立（修正前）著作權法第九十三條第三款之罪，公
    訴人所認尚有未洽，起訴法條應予變更。
  (三)被告多次販賣遊戲光碟而違反商標法、著作權法及行使偽造準私文書之犯行，均
    時間緊接，犯罪構成要件相同，顯均基於概括犯意為之，應分別依連續犯之規定
    以一罪論，並均加重其刑。被告以一販賣上開遊戲光碟之行為而觸犯上開三罪名
    ，為想像競合犯，應依刑法第五十五條規定，從一重之連續行使偽造準私文書罪
    處斷。公訴人就被告所販賣如附表一「侵權情形」欄內註記「執行畫面」者所示
    之光碟片，在使用電視遊樂器主機執行程式後，於電視螢幕上會分別出現前開「
    PS」設計圖、「SEGA」等商標圖樣；另就附表一之仿冒商標電腦遊戲光碟片，在
    使用電視遊樂器主機執行程式後，於電視螢幕上會出現「LICENSED BY SONY
    COMPUTER ENTERTAINMENT INC.」（中譯：由新力電腦娛樂股份有限公司授權，
    如附表一編號一至三十九所示）、「PRODUCED BY OR UNDER LICENSE FORM SEGA
    ENTERPRISES LTD.」（中譯：由世雅企業股份有限公司製造或授權，如附表一編
    號四十至四十三所示）等英文字樣而違反商標法、行使偽造準私文書部分之犯行
    ，雖未據以起訴，惟被告此部份犯行與已起訴之犯行間，或有連續犯或有想像競
    合犯之關係，為裁判上一罪，自為起訴效力所及，本院得併與審理。
三、原審認被告犯罪事證明確，予以論罪科刑，固非無見，惟原判決認被告係犯（修
    正前）著作權法第九十四條之常業罪，尚有未洽；另原判決未及就被告行為後商
    標法經修正予以比較適用，而認被告應成立修正前商標法第六十三條之罪，亦有
    未合；再上開為起訴效力所及部分，原審未一併審究，亦有違誤。檢察官上訴意
    旨亦指摘扣案之仿冒遊戲光碟經主機執行後會出現上開商標圖樣及授權文句，原
    審未予審酌，應有未洽等語，執以指摘原判決不當，為有理由。原判決既有上述
    可議之處，即屬無可維持，應由本院將原判決撤銷改判。爰審酌被告犯罪之動機
    、目的、方法、手段、所得利益及其意圖不法利益，暗中販賣仿冒軟體，已危害
    創作人創作之環境，且損及國家形象，於本院審理中曾出具切結書（詳見本院卷
    第七十一頁）表示願意拋棄一審未判決沒收之光碟片及被告犯後未能坦認全部犯
    行之態度等一切情狀，量處如主文第二項所示之刑，以示懲儆。末查，被告前未
    曾受有期徒刑以上刑之宣告，有台灣高等法院被告全國紀錄表、臺灣彰化地方法
    院檢察署刑案資料查註紀錄表各一件在卷可稽，其因一時貪念而觸刑章，於本院
    審理期間，曾出具上開切結書，表明拋棄一審所未沒收之光碟片之旨，足見其經
    此偵審程序並刑之宣告後，應知警惕而無再犯之虞，本院因認暫不執行其刑為當
    ，予以宣告緩刑，用啟自新。扣案如附表一所示光碟片合計陸仟貳佰伍拾貳片，
    應依修正後商標法第八十三條規定沒收之；又扣案之目錄三十二本係被告所有，
    供犯罪所用之物，業據被告供明在卷，爰依刑法第三十八條第一項第二款併予宣
    告沒收。
據上論結，應依刑事訴訟法第三百六十九條第一項前段、第三百六十四條、第二百九
十九條第一項前段、第三百條，修正前著作權法第九十三條第三款，修正後商標法第
八十二條、第八十三條，刑法第十一條前段、第二條第一項前段、但書、第五十六條
、第五十五條、第二百十六條、第二百十條、第二百二十條第二項、第七十四條第一
款、第三十八條第一項第二款，判決如主文。
本案經檢察官甲○○到庭執行職務。
中      華      民      國      九十三      年    二    月    二十六    日
                                   臺灣高等法院臺中分院刑事第四庭
                                         審判長法  官  洪  耀  宗
                                               法  官  劉  登  俊
                                               法　官  江  德  千
右正本證明與原本無異。
如不服本判決應於收受送達後十日內向本院提出上訴書狀，其未敘述上訴之理由者並
得於提起上訴後十日內向本院補提理由書（均須按他造當事人之人數附繕本）。
                                               書記官  吳　麗　琴
中     華     民     國     九十三     年      二      月    二十七     日
附錄論罪科刑法條
【附錄論罪科刑法條】
（修正前）著作權法第九十三條第三款：
有左列情形之一者，處二年以下有期徒刑，得併科新臺幣十萬元以下罰金：
三、以第八十七條各款方法之一侵害他人之著作權者。
（修正前）著作權法第八十七條第二款：
有下列情形之一者，除本法另有規定外，視為侵害著作權或製版權：
二、明知為侵害著作權或製版權之物而散布或意圖散布而陳列或持有或意圖營利而交
    付者。
（修正後）商標法第八十一條：
未得商標權人或團體商標權人同意，有下列情形之一者，處三年以下有期徒刑、拘役
或科或併科新臺幣二十萬元以下罰金：
一  於同一商品或服務，使用相同之註冊商標或團體商標者。
二  於類似之商品或服務，使用相同之註冊商標或團體商標，有致相關消費者混淆誤
    認之虞者。
三  於同一或類似之商品或服務，使用近似於其註冊商標或團體商標之商標，有致相
    關消費者混淆誤認之虞者。
（修正後）商標法第八十二條：
明知為前條商品而販賣、意圖販賣而陳列、輸出或輸入者，處一年以下有期徒刑、拘
役或科或併科新臺幣五萬元以下罰金。
刑法第二百一十六條：
行使第二百十條至第二百十五條之文書者，依偽造、變造文書或登載不實事項或使登
載不實事項之規定處斷。
刑法第二百一十條：
偽造、變造私文書，足以生損害於公眾或他人者，處五年以下有期徒刑。
刑法第二百二十條：
在紙上或物品上之文字、符號、圖畫、照像，依習慣或特約，足以為表示其用意之證
明者，關於本章及本章以外各罪，以文書論。
錄音、錄影或電磁紀錄，藉機器或電腦之處理所顯示之聲音、影像或符號，足以為表
示其用意之證明者，亦同。
稱電磁紀錄，指以電子、磁性或其他無法以人之知覺直接認識之方式所製成之紀錄，
而供電腦處理之用者。
                                                              　　　　　Ｆ
